臺灣臺北地方法院民事判決　　　　　　　96年度訴字第3607號
原　　　告　 乙○○
被　　　告　 甲○○
上列當事人間請求返還所有權狀事件，本院於民國96年9月6日言
詞辯論終結，判決如下：
    主  文
被告應將附表所示編號一、二之土地地號及其上建物之所有權狀
返還原告。
訴訟費用由被告負擔。
    事實及理由
一、原告起訴主張：
    原告為坐落於台北市○○區○○路2段89地號之土地暨其上
    門牌號碼台北市○○區○○路160巷24號4樓之建物（下稱系
    爭房地）所有權人。原告因遍尋不著系爭房地之所有權狀，
    遂於民國（下同）95年9月27日向台北市大安地政事務所申
    請所有權狀補給登記，惟台北市大安地政事務所於95年10月
    25日以大安字第384190號之駁回書函，告知原告謂該案業經
    被告於95年10月23日檢附系爭房地之所有權狀正本提出異議
    ，依法駁回原告之申請。嗣原告向被告請求返還系爭房地之
    所有權狀，詎被告竟無權占有且拒絕返還，被告雖辯稱原告
    向其借款購買系爭房地，惟原告否認借款之事實，事實上原
    告於購買系爭房地時，與被告為夫妻關係，婚後皆將薪資交
    予被告，且原、被告及子女一直居住於系爭房地，實無向被
    告借款之可能。又系爭房地為原告所有，原、被告間無任何
    借名或信託登記之約定，故原告出售系爭房地本即無須經被
    告之同意，況兩造已於95年9月13日達成委託訴外人東森房
    屋仲介公司出售系爭房地之協議，是被告抗辯原告未通知其
    欲出售系爭房地云云，顯不足採。為此，爰依民法第767條
    之規定，請求被告返還系爭房地之所有權狀予原告等語。並
    聲明：如主文所示。
二、被告則以：
    原告於91年12月9日購買系爭房屋時，因存款不足，經與其
    協議由被告支付訂金、簽約款及完稅款，共計3,131,199元
    ，並登記於原告名下，日後原告再償還上開欠款。並約定原
    告將來出售系爭房地時，須經被告同意，原告為取信其，遂
    將系爭房地之所有權狀交由被告保管，是原告之主張顯與事
    實不符。又原告未經被告之同意，將系爭房地出售予第三人
    ，顯已違反當初對被告之承諾等語置辯。並聲明：原告之訴
    駁回。
三、兩造不爭執事項：
 (一) 原告於91年12月9日以總價795萬元，購買系爭房地（即坐落
    於台北市○○區○○路2段89地號之土地暨其上門牌號碼台
    北市○○區○○路160巷24號4樓之建物），由被告代其簽訂
    買賣契約，並登記為原告所有。
 (二) 系爭房地所有權狀現在被告持有中。
四、得心證之理由：
    原告主張被告無權占有系爭房地之所有權狀，但為被告所否
    認，並以前開情詞置辯，是本件爭點在於：被告是否無權占
    有系爭所有權狀？經查：按當事人主張有利於己之事實者，
    就其事實有舉證之責任，民事訴訟法第277條定有明文，本
    件被告固不否認占有系爭所有權狀，惟辯稱係原告委由其保
    管云云，惟為原告所否認，被告自應就此有利於己之事實負
    舉證責任。被告雖提出合約書、支票影本、存摺影本為證，
    然僅得證明系爭房屋買賣契約係由被告代理原告所簽訂、被
    告曾給付部分買賣價金予出賣人，尚無法證明原告將系爭所
    有權狀交由被告保管，且被告亦自承：「（問：系爭權狀為
    何在你手上？）「當時房子用他的名義買下來，當時是我們
    賣了台中的房子，這個房子用他的名字，錢是從我的帳戶付
    的，我去簽約的，名字也是我代簽的，印章也是我蓋的，所
    以理所當然我就把權狀放在我的保管箱，我也有告訴他，保
    管箱是我的名字」、「（問：原告有委託你保管權狀嗎？）
    當時是夫妻，也是我去簽約，當然就由我保管」（見本院96
    年8月14日、96年9月6日言詞辯論筆錄），足見原告主張並
    未委託被告保管系爭所有權狀等語，堪信為真實。又被告雖
    辯稱原告向其借款購買系爭房地，原告並同意日後若賣屋需
    得被告同意云云，然系爭房地既登記為原告所有，被告亦未
    舉證證明有借名登記或信託登記之情事，則其非系爭房地所
    有權人，占有系爭房地之所有權狀即屬無權占有，自應負返
    還之責。
五、從而，原告依民法第767條規定，訴請被告應將附表編號一
    、二所示土地及建物所有權狀返還予其，為有理由，應予准
    許。又本件事證已臻明確，兩造其餘攻擊或防禦方法，經本
    院審酌後，認均與本件之結論無涉，茲不再一一論述，併予
    敘明。
六、結論：本件原告之訴為有理由，依民事訴訟法第78條規定，
    判決如主文。
中　　華　　民　　國　　96　　年　　9 　　月　  28　　日
                  民事第五庭    法　官　蔡如琪
以上正本係照原本作成
如對本判決上訴，須於判決送達後20日內向本院提出上訴狀
中　　華　　民　　國　　96　　年　　9 　　月　　28　　日
                                書記官　林孔華
